臺灣高等法院臺中分院刑事判決　　　　 96年度上易字第294號
上　訴　人　臺灣彰化地方法院檢察署檢察官
上　訴　人
即　被　告　乙○○
選任辯護人　洪松林律師
被　　　告　丁○○
上　一被告
選任辯護人　洪松林律師
上列上訴人等因被告妨害家庭等案件，不服臺灣彰化地方法院九
十五年度易字第一一四一號，中華民國九十五年十二月二十七日
第一審判決（聲請簡易處刑案號：臺灣彰化地方法院檢察署九十
四年度調偵字第四五一號，聲請原審法院併案審理案號：同署九
十五年度調偵字第一二號），提起上訴，本院判決如下：
    主  文
上訴駁回。
    事實及理由
一、本案經本院審理結果，認第一審判決關於被告乙○○部分之
    認事用法及量刑均無不當，另判決被告丁○○無罪亦無不當
    ，均應予以維持，並引用第一審判決書記載之事實、證據及
    理由（如附件）。
二、本案檢察官係以：（一）單身證明須經法院認證而生效，並
    記載相關文件及卷宗，應係公文書而非私文書；又重婚其效
    果係婚姻無效，原本不能申請登載，戶籍法所指之結婚登記
    亦係有效婚姻之登記，並不包括無效婚姻之登記；原審判決
    認定被告乙○○前往台灣彰化地方法院使公證人制作單身證
    明、及至彰化縣二林戶政事務所使戶政事務所人員登載不發
    生效力之婚姻，均不構成使公務員登載不實罪，上開認定似
    有誤會；（二）被告乙○○曾供述：其知悉丁○○懷孕後三
    、四個月內，仍有行房等情，又被告丁○○於九十四年四月
    二十六日亦以證人身分證述：其與被告乙○○結婚時，即知
    悉被告乙○○與告訴人丙○○之婚姻存在等語，原審判決未
    勘驗筆錄之真實性，即誤認被告丁○○是在九十四年四月二
    十六日才知被告乙○○與告訴人丙○○之婚姻存在，此部分
    之認事用法顯有違誤等情詞，上訴指摘原審判決關於被告乙○○部分、及判決被告丁○○無罪部分，均有不當。另外，
    被告乙○○之上訴意旨，則係指摘原審判決量刑太重。
三、然查：
（一）依據臺灣彰化地方法院九十二年度彰院認字第○○一○○
      二九二八號認證卷宗，公證人僅有在「單身宣誓書」上予
      以認證，並無其他登載不實事項之行為。而認證與公證不
      同，認證之對象主要是私文書（另外依據公證法第二條第
      二項之規定，尚包含「涉及私權事實之公文書原本或正本
      ，經表明係持往境外使用者」及「公、私文書之繕本或影
      本」），認證之主要目的亦係在認證上開各種文書形式上
      之真正。故公證法第一百零一條乃就認證之程序，分別設
      有「公證人認證私文書，應使當事人當面於私文書簽名，
      或承認為其簽名，並於認證書內記明其事由」、「認證公
      文書之原本或正本，應就其程式及意旨審認該文書是否真
      正」、「認證公文書或私文書之繕本或影本，應與經審認
      為真正之原本、正本對照相符，並於繕本或影本內記明其
      事由」等等規定。本案上開「單身宣誓書」係被告乙○○
      所簽署，公證人亦係對被告乙○○簽署上開「單身宣誓書
      」之客觀事實而為認證，並無認證不實之可言。至於被告
      乙○○就其請求公證人認證之「單身宣誓書」之重要事項
      ，經具結仍為虛偽陳述部分，係屬是否觸犯公證法第一百
      四十九條之罪責之問題，檢察官認被告乙○○上開請求公
      證人認證之行為，尚犯刑法第二百十四條之「使公務員登
      載不實罪」，此部分法律見解為本院本案所不採取。
（二）又查，本案被告乙○○確有與丁○○在越南國結婚，此亦
      係公訴人所是認之事實，並有公訴人所提出之結婚證書影
      本在卷可證。就被告乙○○與告訴人丙○○之婚姻關係尚
      屬存在，而仍與丁○○結婚並同居部分，被告乙○○固應
      依其所犯，負擔刑法通姦罪責（重婚部分，因係在我國領
      域外所犯，業經檢察官另為不起訴處分），但被告乙○○
      有與丁○○結婚既非不實事項，則其向戶政機關申請將上
      開事項登載於戶籍謄本，自不構成刑法第二百十四條「使
      公務員登載不實罪」之罪責。
（三）再者，被告丁○○係越南國女子，謂其知悉被告乙○○與
      告訴人丙○○之婚姻關係尚屬存在，仍願甘冒婚姻不受法
      律保障之風險，而與被告乙○○結婚，後再來臺與被告乙○○共同生活並生子，此不僅與情理有違，亦與被告乙○○係持經認證之「單身宣誓書」至越南國與被告丁○○結
      婚之客觀事實有悖。而被告丁○○係越南國女子，並不具
      備我國語文之聽聞與理解能力，此係本院經由實際審理所
      知之事項。原審判決認被告丁○○於九十四年四月二十六
      日在原審法院民事案件以證人身分所為之證詞，係在不瞭
      解被告乙○○婚姻關係之複雜性，因誤解所為之證詞，於
      情理並無違背。此外，原審判決已詳述無法依據被告乙○○之供述、及無法依據被告丁○○之供述與證詞，而認定
      被告丁○○有公訴人所指訴之通姦犯行之理由，核無不合
      。
（四）綜上理由，本案檢察官以上開情詞，上訴指摘原審判決關
      於被告乙○○部分、及關於判決被告丁○○無罪部分，均
      有不當，其上訴核無理由，應予駁回。
四、再查，本案原審判決已詳細敘明量處被告乙○○有期徒刑五
    月之理由，核無量刑過重之情事。被告乙○○上訴意旨指摘
    原審判決量刑太重，其上訴亦無理由，亦應駁回。
五、據上論斷，應依刑事訴訟法第三百七十三條、第三百六十八
    條，判決如主文。
本案經檢察官甲○○到庭執行職務。
中　　華　　民　　國　　96　　年　　5 　　月　　16　　日
            刑事第三庭    審判長法　官　王  增  瑜
                                法　官  梁  堯  銘
                                法　官  廖  柏  基
上列正本證明與原本無異。
不得上訴。
                                書記官  王  麗  英
中　　華　　民　　國　　96　　年　　5 　　月　　16　　日
